臺灣桃園地方法院刑事判決　　　　　　　　　　　　九十一年度易字第一七三號
　　公　訴　人　臺灣桃園地方法院檢察署檢察官
　　被　　　告　丁○○
　　選任辯護人　石麗卿律師
右列被告因詐欺等案件，經檢察官提起公訴（九十一年度偵字第一四七一八號），本
院判決如左：
    主      文
丁○○共同意圖為自己不法之所有，以詐術使人將本人之物交付，處有期徒刑壹年貳
月，扣案之金戒子捌枚、古印乙枚、銅錢拾貳枚及未扣案之假戒子貳佰柒拾肆枚均
沒收；又意圖為自己不法之所有，而侵占遺失物，處罰金參仟元，如易服勞役，以參
佰元折算壹日。
    事      實
一、丁○○有下列前案紀錄（於本件均不構成累犯）：
  (一)曾因犯偽造文書罪，於民國（下同）七十八年八月二十五日，經彰化地院以七十
    八年訴緝字第三二號判處有期徒刑一月十五日，嗣經上訴，於七十九年一月二十
    四日，經台中高分院以七十九年上訴字第五號駁回上訴，再經上訴，於七十九年
    四月十一日，經最高法院以七十九年台上字第一四二三號駁回上訴而告確定。
  (二)又因犯詐欺罪，於七十九年六月二十六日，經台中高分院以七十九年上易字第三
    六五號，判處有期徒刑二年。又於八十年四月九日，經中高分院以八十年聲減字
    第二二五０號減為有期徒刑一年，嗣均經確定。
  (三)嗣前開二項罪刑經台中高分院裁定應執行有期徒刑一年一月，又因詐欺，有期徒
    刑一年一月，並於八十年十月五日刑期起算，指揮書執行完畢日期為八十一年十
    一月二日。
  (四)又因犯詐欺等罪，於八十七年三月四日，經臺南地院以八十六年訴字第四五０號
    判處應執行有期徒刑四年四月，嗣經上訴，於八十八年四月三十日，經台南高分
    院以八十七年上更一字第二六六號改判應執行有期徒刑四年（詐欺三年二月搶奪
    一年），再經上訴，於九十年八月二十三日，經最高法院以九十年台上字第五二
    二四號駁回上訴而告確定，並於九十一年八月七日刑期起算，指揮書執行完畢日
    期為九十五年五月二十日。
二、詎猶不知悔改，與綽號「大同」之姓名年籍不詳成年男子，共同基於為渠等自己
    不法所有之犯意聯絡，先於九十一年四月二十四日上午九時許，二人騎乘重機車
    在桃園縣中壢市○○路旁，見王拓樑年邁易騙，遂藉問路為由，攀談佯稱渠等在
    桃園縣中壢市電信局旁工地工作，工作時發現黃金戒子，要去榮民服務站尋求保
    護，避免挖到之寶物遭老闆拿走等語，並取出預藏之扣案之金戒子九枚、古印乙
    枚、銅錢三十二枚予甲○○觀看。且為取信甲○○，丁○○等又誆稱渠二人係金
    門人，因急欲返回金門，須先購買項鍊乙條，即由綽號「大同」之姓名年籍不詳
    成年男子持前開物品帶同甲○○至中壢市○○路景福銀樓，以其中乙枚金戒子換
    購乙條金項鍊並另找回現金新台幣（下同）一千餘元，使甲○○陷於錯誤，信以
    為真。乃與綽號「大同」之姓名年籍不詳成年男子返回之中壢市○○路工九公園
    ，與在該處等候之丁○○會合，並由綽號「大同」之姓名年籍不詳成年男子拿出
    渠等所詐稱之乙包金戒子出示甲○○，旋三人偕至甲○○桃園縣中壢市○○路一
    鄰新興路二八五號之一住處清點，共計二百七十四枚金戒子。丁○○則先後偽稱
    無錢返回金門先將該包金戒子寄押甲○○處，又稱願以七十萬元賤賣予甲○○。
    甲○○不疑有他，遂至中國國際商業銀行及中壢郵局十六支局帳號000000
    0號帳戶內分別提領美金五千零九元（折合十七萬四千一百十三元）及新台幣十
    七萬二千元現金後，並交付其中新台幣三十一萬元現金予丁○○二人，渠等見詐
    欺得手旋交付該包金戒子離去。迨至同日下午王拓樑打開檢視查看發現金戒子皆
    屬鉛質，始知受騙。
三、丁○○於九十一年七月十五日，在台中市○○路高速公路路橋下附近，拾獲乙○○遺失之國民身分證（係於九十年十一月二十九日上午九時許在台中市遺失），
    復另行起意，基於為自己不法所有之犯意竟予以侵占入己，並於九十一年七月十
    九日，在台中縣東海大學附近機車行，持之冒稱係乙○○之兄而購買車號ＭＵ９
    －８７１號重機車乙輛，供己騎乘使用，至前開身分證則於購得機車後丟旋棄於
    台中縣大肚山草叢中。
四、嗣於九十一年八月七日九時許，騎乘前開車號ＭＵ９－８７１號重機車，途經桃
    園縣中壢市○○路、大同路口，為警臨檢當場查獲，並扣得詐騙用之金戒子八枚
    、古印乙枚、銅錢三十二枚，及前開機車之行車執照及保險卡各乙張。丁○○嗣
    並向警員自首侵占乙○○身份證及曾於中壢市中原大學附近以假金飾行騙老年人
    ，經警清查報案資料後聯絡甲○○至警局指認無誤後，始查悉上情。
五、案經桃園縣警察局中壢分局報請台灣桃園地方法院檢察署檢察官偵查起訴。
    理      由
一、被告之供述：
    右揭事實，業據被告迭於警偵訊及本院審理中坦承不諱。
二、認定犯罪事實所憑之證據及理由：
    被告自白，核與證人即被害人甲○○、乙○○分別於警偵訊及本院審理中證述情
    節相合，復有扣案之車號ＭＵ９－８７１號行車執照及保險卡各乙紙，及其所有
    供詐騙所用之金戒子八枚、古印乙枚、銅錢三十二枚可資佐證，堪信其自白符於
    事實，允可憑採。本件事證已臻明確，被告犯行足以認定。
三、法律適用：
  (一)核被告所為，係犯刑法第三百三十九條第一項之詐欺取財罪及同法第三百三十七
    條之侵占遺失物罪。
  (二)被告就前開詐欺犯行，與綽號「大同」之姓名年籍不詳成年男子相互間，有犯意
    聯絡及行為分擔，均為共同正犯。
  (三)又證人即本件查獲警員戊○○於本院審判期日證稱：「（問：請問證人劉，在被
    害人尚未到達前，被告是否向你承認有本件詐騙行為？在查報案紀錄時，是否已
    知犯罪嫌疑人為何人？）被告當時的確有跟我們說在中原大學附近有詐欺的案件
    ，被告有說用假戒指騙老人家，後來我們才去查報案紀錄，查到被害人報案的案
    件，與被告所犯案件特徵相符，所以我們通知被害人來。因為這種案件，在我們
    轄區發生過一、二次，當時我們並不知道犯人是誰，等到被告承認後，我們才能
    確認是被害人報的案件。」等語。另本件被告自述已將所侵占被害人乙○○遺失
    之國民身分證於購得機車後丟旋棄於台中縣大肚山草叢中，並未扣案或查獲，故
    此侵占犯行部份亦顯係被告主動供出，警方始得由知悉，亦屬自首無訛。是被告
    就本件詐欺即侵占遺失物等之犯行部分，自均屬於其犯罪尚未被發覺前，向該管
    公務員自首而受裁判，而合於自首之要件，應依刑法第六十二條前段之規定減輕
    其刑。
  (四)被告前開二項犯行，犯意個別，行為互異，應分論併罰。至公訴人認係具方法、
    結果之牽連關係，尚有未合。
  (五)又雖被告持乙○○身分證冒稱其兄逕向台中縣某機車行購買車號ＭＵ９－８７１
    號機車，而領有乙○○名義之行車執照及保險卡各乙紙，業據其陳明在卷。核其
    所述購買機車係由機車行代辦等節，與吾人日常生活經驗相符，且本件遍查卷內
    無證據足佐其有何使監理機關登載不實之偽造文書積極行為或犯意，此部份尚不
    能認為犯有何罪，且公訴人亦未就此部分起訴，惟免誤會，特予說明。
四、科刑及其審酌事項：
    爰審酌被告犯罪之動機、目的、手段、所生危害非輕、所得利益頗鉅，及其犯後
    雖坦承詐欺部份之犯行，態度良好，且已與被害人甲○○、乙○○達成和解獲得
    諒宥，惟其先前已有兩次相同詐欺犯罪紀錄，竟不能悔改，再犯本件之罪，其惡
    性顯然非輕等一切情狀，分別量處如主文第一項所示之刑，以示懲儆，並諭知罰
    金部分異服勞役之折算標準。
五、沒收：
    扣案之金戒子八枚、古印乙枚、銅錢三十二枚及未扣案之假戒子二百七十四枚等
    物，均為被告所有，供其與共犯犯本件罪行之用，應依刑法第卅八條第一項第二
    款之規定宣告沒收。至被告所購買車號ＭＵ９－８７１號機車，尚不能認為其所
    詐得贓物之變形，且已過戶予其妻丙○○所有，爰不諭知沒收。另扣案之上開機
    車行車執照及保險卡各乙張，亦非其犯罪所用或所得之物，亦不予以沒收，併予
    敘明。
據上論斷，應依刑事訴訟法第二百九十九條第一項前段、刑法第二十八條、第三百三
十九條第一項、第三百三十七條、第六十二條前段、第四十二條第二項、第三十八條
第一項第二款，罰金罰鍰提高標準條例第一條前段、第二條，判決如主文。
本案經檢察官蔡孟利到庭執行職務。
中      華      民      國    九十一    年     十二     月      十      日
                                臺灣桃園地方法院刑事第五庭
                                  法      官    江  德  民
右正本證明與原本無異。
如不服本判決，應於判決送達後十日內，向本院提出上訴狀。
                                  法院書記官    常  毓  生
中      華      民      國    九十一    年     十二     月      十      日
附論罪科刑依據之法條：
刑法第三百三十七條：
意圖為自己或第三人不法之所有，而侵占遺失物、漂流物或其他離本人所持有之物者
，處五百元以下罰金。
刑法第三百三十九條：
意圖為自己或第三人不法之所有，以詐術使人將本人或第三人之物交付者，處五年以
下有期徒刑、拘役或科或併科一千元以下罰金。
以前項方法得財產上不法之利益或使第三人得之者，亦同。
前二項之未遂犯罰之。
